【裁判字號】    95,台上,7253
【裁判日期】    951228
【裁判案由】    傷害致人於死
【裁判全文】
最高法院刑事判決            九十五年度台上字第七二五三號
上  訴  人  甲○○
上列上訴人因傷害致人於死案件，不服台灣高等法院台中分院中
華民國九十五年八月三日第二審更審判決（九十五年度重上更(一)
字第七九號，起訴案號：台灣台中地方法院檢察署九十年度偵字
第一三０三、一六一五、一七六四、四九八八號），提起上訴，
本院判決如下：
    主  文
上訴駁回。
    理  由
按刑事訴訟法第三百七十七條規定，上訴於第三審法院，非以判
決違背法令為理由，不得為之。是提起第三審上訴，應以原判決
違背法令為理由，係屬法定要件，如果上訴理由狀未依據卷內訴
訟資料，具體指摘原判決不適用何種法則或如何適用不當，或所
指摘原判決違法情事，顯與法律規定得為第三審上訴理由之違法
情形，不相適合時，均應認其上訴為違背法律上之程式，予以駁
回。本件原審經審理結果，認為上訴人甲○○傷害致人於死犯行
明確，因而撤銷第一審所為科刑之判決，改判仍論處上訴人共同
傷害人之身體，因而致人於死罪刑（處有期徒刑七年六月），已
詳敘其調查、取捨證據之結果及憑以認定犯罪事實之心證理由。
並就上訴人否認犯行之供詞及其所辯各語認非可採，予以論述。
就形式上觀察，原判決要無採證認事違背經驗法則、論理法則或
理由不備等違背法令之情形。上訴意旨略以：（一）、原判決就
本件犯罪之原因事實，先認係張德財與被害人魏民笙共同住宿期
間因多起事故而產生強烈摩擦及白翔文向被害人購買光碟漲價等
，繼又謂係上訴人質問被害人偷錢之事，先後不一，且就其所謂
「多起事故」之具體內容為何，並未敘明，亦未說明認定上開原
因事實之理由，顯有判決理由不備之違法。（二）、上訴人與陳
智偉、蔡明圳等於毆打被害人前，均係徒手前往，不可能有將被
害人傷害致死之認識，嗣互毆之際，上訴人信手撿拾角棍，且僅
毆打被害人二下，有證人戴明章、林國盟之證言可憑，此純係上
訴人本於獨立之意思所為，且行為前後為時僅數十秒，事出突然
，陳智偉就此殊難謂與上訴人間，有何犯意聯絡，原判決認陳智
偉應負傷害致人於死之共同正犯罪責，有判決不依憑證據之違法
。（三）、上訴人行為時甫滿十八歲，涉世未深，本件因被害人
腳踢上訴人，上訴人乃憤而持木棍還手，且僅毆打被害人二下，
動機及手段惡性均非重大，犯後亦已與被害人家屬就民事責任達
成和解，賠償新台幣二百七十萬元，原審未考量上訴人與陳智偉
不同之犯後態度，均同量處有期徒刑七年六月，顯不符比例原則
云云。惟查：（一）、有罪判決所認定之事實應記載於判決書者
，乃指與論罪科刑暨適用法令有關之事實而言，如犯罪構成要件
之事實、刑之加重減輕事由、故意、過失等等。無關於論罪科刑
或法律適用之事實，既不屬於必要記載之事項，自亦非理由所應
敘述之範圍。原判決事實欄記載張德財因與被害人同宿期間，彼
此曾為多起事故產生強烈摩擦，白翔文則因向被害人購買光碟漲
價，而均對被害人有所不滿，乃唆使上訴人教訓傷害被害人，上
訴人並因而於案發當天，先藉故以被害人竊取張德財金錢之事質
問被害人，進而互相爭執、扭打等情，乃為敘述上訴人毆打被害
人之原委，前後並無扞格，至所謂「多起事故」之具體內容如何
，核與上訴人本件傷害致人於死犯罪構成要件、刑之加重減輕及
故意、過失等之認定不生影響，為無關於論罪科刑或法律適用之
事實，自無再加記載之必要，亦非理由所應敘述之範圍，原判決
所為記載及說明，要無上訴意旨所指理由不備之違法。（二）、
共同正犯中之一人所引起之加重結果，其他共同正犯應否同負加
重結果之全部刑責，端視其就此加重結果之發生，於客觀情形能
否預見；而非以各共同正犯之間，主觀上對於加重結果之發生，
有無犯意之聯絡為斷。原判決主要係依憑上訴人、已判決確定之
共同正犯陳智偉、蔡明圳於警詢、偵查中所供彼等三人案發時確
均動手毆打被害人，及證人戴明章於第一審所證案發當天，毆打
被害人者於案發前即至現場，並將所騎機車車頭均朝向店外，案
發後亦騎該機車逃逸等語，足徵上訴人等三人係基於共同傷害被
害人之犯意聯絡，前往現場，並實行傷害被害人之行為。又警詢
時，上訴人及蔡明圳均供承上訴人撿拾木棒朝被害人毆打時，陳
智偉及蔡明圳亦以拳頭毆打及腳踢被害人致倒地，始騎機車離去
；嗣蔡明圳於原審並證稱被害人遭棍子毆打後，又繼續被拳打腳
踢才倒地等語，顯見陳智偉、蔡明圳於上訴人持木棍毆打被害人
之際，仍繼徒手對被害人拳打腳踢，共同毆打被害人，是上訴人
、陳智偉及蔡明圳主觀上雖意在共同毆打傷害魏民笙以為教訓，
並無使人喪失生命之犯意聯絡，但多人以木質角棍並拳打腳踢傷
人之情況下，有可能發生致人死亡之結果，應為一般人在客觀上
所能預見，彼等主觀上竟無預見，因認上訴人等三人均應同負傷
害致人於死罪責，所為事實認定與得心證理由，俱有卷內各項證
據可稽，並無違背經驗法則與論理法則之情形，尤無上訴意旨所
指與卷存證據不符之證據上理由矛盾可言。（三）、量刑之輕重
，係屬事實審法院得依職權自由裁量之事項，苟於量刑時，已斟
酌刑法第五十七條各款所列情狀，而未逾越法定範圍，又未濫用
其職權，即不得遽指為違法。原判決於量刑時，已依上揭規定，
就上訴人與被害人素無仇恨，因白翔文等人之教唆，而與陳智偉
等共同傷害被害人，且上訴人並於毆打之際，撿拾木棍毆打被害
人，致被害人顱內出血死亡，造成無可挽回之悲劇，惡性匪淺，
惟念其年輕氣盛，思慮未周而誤罹刑章，犯後大致坦承犯行，深
感悔悟，且與被害人家屬迅速達成和解，賠償損害等一切情狀，
予以綜合考量，酌處上訴人有期徒刑七年六月，既未逾越法定刑
度，又未濫用自由裁量之權限，自無上訴意旨所指違反比例原則
之違法情事。依上揭說明，本件上訴為違背法律上之程式，應予
駁回。
據上論結，應依刑事訴訟法第三百九十五條前段，判決如主文。
中    華    民    國   九十五   年  十二  月  二十八  日
                      最高法院刑事第八庭
                          審判長法官  張  淳  淙
                                法官  劉  介  民
                                法官  張  春  福
                                法官  洪  昌  宏
                                法官  蔡  彩  貞
      本件正本證明與原本無異
                                      書  記  官
中    華    民    國  九十六  年    一    月    八    日
                                                    m


司法院資訊處製作；財團法人民間司法改革基金會備份。
